【裁判字號】    90,自,217
【裁判日期】    900809
【裁判案由】    偽造文書等
【裁判全文】
臺灣臺中地方法院刑事判決                            九十年度自字第二一七號
    自  訴  人  丁○○
    被      告  己○○
右列被告因偽造文書等案件，經自訴人提起自訴，本院判決如左：
    主  文
己○○連續意圖為自己不法之所有，以不正方法由自動付款設備取得他人之物，累犯
，處有期徒刑肆月，如易科罰金，以佰元折算壹日；又行使偽造私文書，足以生損
害於他人，累犯，處有期徒刑月，如易科罰金，以佰元折算壹日，「車主委託汽
車買賣代辦車輛過戶委託書」上偽造之「丁○○」署押及印文各壹枚均沒收。主刑部
分，應執行有期徒刑陸月，如易科罰金，以佰元折算壹日。
    事  實
一、己○○曾於民國八十六年間因違反麻醉藥品管理條例案件，經本院判處有期徒刑
    四月，於同年九月一日確定，於同年十月四日以易科罰金執行完畢，猶不知悔改
    。緣己○○為丁○○之前妻，丁○○於九十年一月間與己○○一同至臺中縣大里
    市○○路五九號尚旺汽車公司，購買車牌號碼ＦＭ─一八八０號自用小客車，尚
    有尾款新臺幣（下同）二萬元未付清，故該部自用小客車之原始車籍資料仍置放
    於尚旺汽車公司，但於同年二月一日至臺中區監理所豐原監理站辦理過戶手續，
    移轉登記車主為丁○○。丁○○於同年二月六日因施用毒品案件經警方逮捕，其
    於警察局告知己○○：該部汽車若要使用，其可繼續使用，若不願意使用則交給
    伊父親處理等語，並同時交付其所有彰化銀行北臺中分行0000000000
    0000帳號之存摺及提款卡，囑己○○轉交給其母親。己○○竟意圖為自己不
    法所有之概括犯意，於同年二月七日，持上開提款卡至其他銀行之提款機，分別
    提領六千元及一萬元（因均為跨行提款，各另加付手續費七元），再於同年月九
    日，持上開提款卡分別至彰化銀行及其他銀行之提款機，提領二千元、二千元（
    後一筆因為跨行提款，另加付手續費七元），以此不正方法取得丁○○之財物，
    合計為二萬元。己○○復另行基於出售上開車牌號碼ＦＭ─一八八０號自用小客
    車而侵占並基於行使偽造私文書之故意，於同年二月九日與不知情之友人乙○○
    至尚旺汽車公司，告知該公司負責人戊○○，其受丁○○之委託，來商談出售事
    宜，戊○○因認己○○與丁○○自稱為夫妻，且先前購車時二人係一同前來，因
    此相信而同意以六萬元與己○○成交，另扣除丁○○未付之尾款，給付四萬元予
    己○○，其後再委託其妻丙○○辦理過戶手續。丙○○因基於前述原因，認己○○已得丁○○之同意，於同年三月一日在「車主委託汽車買賣代辦車輛過戶委託
    書」上之委託人欄內，簽署丁○○之署押，再以丁○○先前辦理過戶所留存之印
    章蓋印其上，並以長旺汽車商行為受託人（該商行負責人為甲○○，為丙○○之
    弟弟，營業地點與尚旺汽車公司相同）向臺中區監理所臺中市監理站辦理過戶手
    續，己○○以此方法偽造該份過戶委託書而行使之，足生損害於丁○○。
二、案經丁○○提起自訴。
    理  由
一、訊據被告己○○矢口否認有於右揭時地以使用提款卡之不正方法提領自訴人存款
    ，以及擅自出售自訴人所有汽車及偽造私文書之行為，其辯稱：自訴人於九十年
    二月六日被逮捕時，在臺中市警察局跟伊說，要伊幫他處理該部車，要伊留著自
    己開或賣掉都可以，並交一本彰化銀行的存摺簿，要伊轉交給她母親但沒有拿提
    款卡給伊，後因伊無力付汽車尾款，所以就要將汽車賣回給原出售之汽車商行，
    伊當時沒有帶任何文件，車行自己留有自訴人要辦汽車過戶的資料，另外伊於同
    年二月六日，回到伊與自訴人住處找到他彰化銀行的提款卡，因當時伊身上沒有
    錢，所以才想把錢領出來花用，但該存款是伊與自訴人共有的云云，惟查：
（一）被告於九十年二月七日，持自訴人所有之提款卡至彰化銀行以外銀行之提款機
      ，分別提領六千元及一萬元，另均加付手續費七元，再於同年月九日，持上開
      提款卡分別至彰化銀行及其他銀行之提款機，提領二千元、二千元，後一筆加
      付手續費七元，合計取得二萬元等情，有彰化銀行北臺中分行九十年六月六日
      彰北中字第一一一五號函及其所附活期儲蓄存款明細分類帳三張存卷可稽，足
      見被告確有以自訴人所有之提款卡提領其所有存款二萬元之事實。被告於九十
    年二月九日將ＦＭ─一八八０號自用小客車出售予尚旺汽車公司（以長旺汽車
      商行名義辦理過戶登記），丙○○於同年三月一日在「車主委託汽車買賣代辦
      車輛過戶委託書」上之委託人欄內，簽署丁○○之署押，再以丁○○先前辦理
      過戶所留存之印章蓋印其上之情事，亦有臺中區監理所臺中市監理站九十年五
      月二日九０中監中字第九００二０六四號函及其所附之「車主委託汽車買賣代
      辦車輛過戶委託書」各一份在卷可證，被告確有出售自訴人所有自用小客車之
      行為，亦可認定。
（二）自訴人於九十年七月十日本院審理時陳稱：「二月六日我是同時交給被告存摺
      及提款卡，請她交給我母親，但她都沒有交給我母親。車子我是說她要開就留
      著自己開，不然就交給我父親處理，沒有要她將車子賣掉。」等語，其於九十
      年七月二十六日本院審理時亦稱：「我沒要己○○將車子退回去，在我入所前
      己○○也沒有拿二萬元給我，我彰化銀行的帳戶我是自己的，沒有與她共用，
      提款卡及存摺是我在警察局拿給她的，要她轉交給我母親。」等語，自訴人之
      陳述自始一致，並無瑕疵，而自訴人與被告曾為夫妻，離婚後仍同居一處，經
      警逮捕後仍委託自訴人處理事務，足見其對被告之信賴，是其顯無誣指被告之
      必要，是其之指訴當可採信。又被告辯稱：伊友人乙○○可以證明伊是因自訴
      人之請託才將汽車出售云云，然證人乙○○於九十年七月二十六日本院審理時
      結證稱：「（二月九日有無陪同己○○去賣車？）因我有開車，所以己○○要
      我陪她去，當時丙○○跟戊○○都在場，但她們談話的內容我沒有聽到。己○○跟我說因該部車還有尾款二萬元未繳，所以她要將該部車退回，但她沒有提
      到是丁○○要退回的。」等語，亦不能證明被告之辯解屬實，被告所辯，要難
      採信。
（三）證人戊○○於九十年七月二十六日本院審理時結證稱：「（對汽車買賣代辦車
      輛過戶委託書，有何意見？）己○○來跟我辦汽車退回的事情是我接洽的，我
      和她有簽訂汽車買賣合約書，九十年二月九日己○○跟另外一位女子到尚旺汽
      車公司找我，我是該公司的負責人，己○○跟我說ＦＭ─一八八０號汽車是丁○○在一月十八日跟我們買的，說丁○○現在被關，沒有辦法來，要把車子退
      還給我，因買車時是她們兩人一起來，自稱是夫妻，所以我就相信她，我再用
      六萬元將該部車買回來。．．．扣掉丁○○的兩萬元欠款，我拿四萬元給己○○，後來我就請我太太丙○○去辦過戶手續。」等語。證人丙○○於同日證稱
      ：「（對汽車買賣代辦車輛過戶委託書，有何意見？）委託書上面的丙○○、
      丁○○、甲○○的名字都是我簽的，戊○○將資料交給我後，我查核屬實，認
      為她們有委託我，才會在汽車買賣代辦車輛過戶委託書上簽上開名字。」等語
      。證人戊○○與丙○○就被告當日是否有帶證件及印章之部分，與被告供述不
      一致，惟證人乙○○於同日證稱：「當天己○○沒有帶任何證件，只有簽名而
      已。」等語，證人乙○○係無利害關係之證人，其之證詞當屬可信，是被告並
      無交付任何證件予證人戊○○，該「車主委託汽車買賣代辦車輛過戶委託書」
      上之「丁○○」印文一枚，應係證人戊○○與丙○○持自訴人先前購車時所用
      之印章蓋印，其並非偽造之印文。然被告利用其與自訴人間之關係，使證人戊○○、丙○○相信其受自訴人之委託而出售汽車因而侵占該汽車出售款，並利
      用不知情之丙○○在上開過戶委託書簽署「丁○○」之署押並行使，其之侵占
      及偽造私文書犯行，當可認定。又被告偽造上開私文書並行使之行為，使自訴
      人受有財產上之損害，足以生損害於自訴人。
    綜上所述，被告前揭辯詞，顯係事後卸責之詞，不足採信，事證明確，其右揭犯
    行，洵堪認定。
二、核被告以自訴人之提款卡提領自訴人所有二萬元存款之行為，係犯刑法第三百三
    十九條之二第一項之以不正方法由自動付款設備取得他人之財物罪；其侵占自訴
    人所有之車輛並出售並利用不知情之證人丙○○在車輛過戶委託書上偽造自訴人
    署押而行使之行為，係犯刑法第三百三十五條第一項之普通侵占罪、刑法第二百
    十六條、第二百十條之行使偽造私文書罪。被告利用不知情之證人丙○○偽造自
    訴人署押之行為，為間接正犯。其偽造「丁○○」之署押於上開車輛過戶委託書
    委託人欄內，其偽造署押之行為，為偽造該私文書之部分行為；其偽造私文書後
    ，進而行使，該偽造私文書之低度行為應為行使偽造私文書之高度行為吸收，均
    不另論罪。被告所為持提款卡多次以不正方法提領存款之行為，時間緊接，所犯
    構成要件相同，顯係基於概括之犯意為之，為連續犯，爰依刑法第五十六條之規
    定，論以一罪。被告所犯侵占罪與行使偽造私文書罪間，有方法結果之牽連關係
    ，為牽連犯，應依刑法第五十五條牽連犯之規定，論以情節較重之行使偽造私文
    書罪。被告曾於八十六年間因違反麻醉藥品管理條例案件，經本院判處有期徒刑
    四月，於同年九月一日確定，於八十六年十月四日以易科罰金執行完畢之事實，
    有臺灣高等法院被告全國前案紀錄表一份在卷可稽，其受有期徒刑之執行完畢後
    ，五年以內再犯本案有期徒刑以上之罪，為累犯，應依刑法第四十七條規定加重
    其刑。被告所犯行使偽造私文書罪與以不正方法由自動付款設備取得他人之財物
    罪，犯意各別，罪名不同，應予分論併罰。爰審酌被告行使偽造私文書以及盜領
    存款之行為，使自訴人財產減少，受有損害，迄今仍未清償上開債務，犯後復否
    認犯行，並無悔意，惟念及其係因經濟困窘始犯本案等一切情狀，分別量處如主
    文所示之刑，並依刑法第四十一條第一項前段之規定，諭知如易科罰金之折算標
    準，及合併定其應執行刑，以及如易科罰金之折算標準。被告於上開車輛過戶委
    託書委託人欄所偽造「丁○○」署押及印文一枚，應依刑法第二百十九條規定沒
    收。至其所偽造並行使之車輛過戶委託書一份，雖為被告犯罪之物，但業已交付
    予監理單位，非為被告所有，以及被告利用證人持以盜蓋之印章一枚，非為被告
    偽造之物，自不得宣告沒收。
據上論斷，應依刑事訴訟法第三百四十三條、第二百九十九條第一項前段，刑法第五
十六條、第二百十六條、第二百十條、第三百三十九條之二第一項、第三百三十五條
第一項、第五十五條、第四十七條、第五十一條第五款、第四十一條第一項前段、第
二百十九條，罰金罰鍰提高標準條例第一條前段、第二條，判決如主文。
中      華     民      國      九十      年      八      月      九    日
                                臺灣臺中地方法院刑事第四庭
                                        法  官  楊  真  明
右正本證明與原本無異。
如不服本判決，應於送達後十日內向本院提出上訴狀（須附繕本），上訴於臺灣高等
法院臺中分院。
                                        書記官
中      華      民      國      九十      年      八      月      十    日
附錄本判決論罪科刑法條
中華民國刑法第三百三十九條之二第一項：
  意圖為自己或第三人不法之所有，以不正方法由自動付款設備取得他人之物者，處
  三年以下有期徒刑、拘役或一萬元以下罰金。
中華民國刑法第二百一十條：
  偽造、變造私文書，足以生損害於公眾或他人者，處五年以下有期徒刑。
中華民國刑法第二百一十六條：
  行使第二百十條至第二百十五條之文書者，依偽造、變造文書或登載不實事項或使
  登載不實事項之規定處斷。
中華民國刑法第三百三十五條第一項：
  意圖為自己或第三人不法之所有，而侵占自己持有他人之物者，處五年以下有期徒
  刑、拘役或科或併科一千元以下罰金。


司法院資訊處製作；財團法人民間司法改革基金會備份。
